【裁判字號】    88,易,394
【裁判日期】    890523
【裁判案由】    妨害自由
【裁判全文】
臺灣新竹地方法院刑事判決                          八十八年度易字第三九四號
    公  訴  人  臺灣新竹地方法院檢察署檢察官
    被      告  甲○○
    選任辯護人  耿淑穎
右列被告因妨害自由案件，經檢察官聲簡易判決處刑（八十八年度偵字第二０六號）
，經本院認有刑事訴訟法第四百五十一條之一第四項但書之情形，改依通常程序審理
，爰判決如左：
        主  文
甲○○無罪。
        理  由
一、公訴意旨略以：被告甲○○因與告訴人乙○○岳父陳國元有債務糾紛未解決，竟
    於民國八十七年十二月八日上午九時許（起訴書誤載為八十七年十二月九日下午
    二時），打電話至新竹市○○街二六０號乙○○住處，恐嚇乙○○交付錢財解決
    債務，否則將其打的半死等語。致乙○○心生畏懼，足生危害於其安全，因認被
    告甲○○涉犯刑法第三百零五條之恐嚇罪等語。
二、按犯罪事實應依證據認定之，無證據不得推定其犯罪事實，又不能證明被告犯罪
    者，應諭知無罪之判決，刑事訴訟法第一百五十四條、第三百零一條第一項分別
    定有明文。又刑法第三百零五條之恐嚇罪，行為人除客觀上有以加害生命、身體
    、自由、名譽、財產之事，恐嚇他人致生危害於安全之行為外，於主觀亦須有前
    開犯意始足當之，倘若行為人主觀上並無恐嚇他人之犯意，即難認與該罪構成要
    件相當。
三、公訴人認被告甲○○涉有前述恐嚇罪嫌，無非以告訴人指述被告甲○○曾於右揭
    時地打電話至其位於新竹市○○街二六０號住處，由其姊魏彩鈺接聽後，被告自
    稱係廠商，並以要告訴人拿錢出來解決，否則要將告訴人打個半死等語恐嚇告訴
    人，及提出當場所錄下被告通話內容之錄音帶一卷為證，而被告亦不否認前揭通
    話內容為其所為等情為其論據。
四、訊據被告甲○○固不否認確曾於右揭時地打電話至告訴人家中，惟堅決否認有何
    公訴人所指之恐嚇罪犯行，辯稱：當時係有三位自稱廠商者，至被告任職之華煜
    實業股份有限公司（下稱華煜公司）討債，命被告打電話給董事長陳國元之女婿
    即告訴人，並命被告要在電話中對告訴人說：叫乙○○一個禮拜內要還錢，否則
    要將其打得半死等詞，因對方年輕力壯，來勢洶洶，被告受此威脅心生畏怖，乃
    依其等指示辦理等語。經查，被告係任職於華煜公司，並自八十七年七月間起負
    責採購、出納、配料等工作，而告訴人乙○○為華煜公司董事長陳國元之女婿之
    事實，業據被告供明在卷，並為告訴人所是認，應堪信為真實。次查，被告與華
    煜公司之董事長陳國元及告訴人間均無任何債權、債務糾紛乙節，亦據告訴人代
    理人鄒永禎律師於本院調查中陳述在卷。又華煜公司自八十五年間起之營運已不
    甚理想，財務狀況一直處於虧損之狀態，起先董事長陳國元尚自己借錢給公司週
    轉，後來他不管，叫副總經理處理，嗣自八十七年九月、十月間起董事長即沒有
    再出面處理公司事務，公司只有收到政府機關的停工通知等情，亦據證人即當時
    任華煜公司會計之詹碧媛到庭結證屬實。再查，目睹證人即華煜公司之員工林徐
    堅到庭證稱：被告打電話當天伊在辦公室內，當時有三人進來要找姓蔡的，叫他
    打電話給陳國元女婿姓魏的，三人叫甲○○叫姓魏的還錢，三人很兇，（之後被
    告有打電話給告訴人？）有，有說是被三個廠商脅迫，解釋被三人恐嚇才說此話
    等語（見本院八十八年度竹簡字第七二號卷第二三頁背面）；另一目睹證人即華
    煜公司之會計詹碧媛亦到庭結稱：十二月間上午有三個人到公司自稱是廠商，但
    樣子像流氓，他們進來之後很兇的說要找採購姓蔡的，叫被告打電話給陳國元的
    女婿叫他這星期還錢，否則要把他打得半死，被告聽他們的話打電話給陳國元的
    女婿，等他們走了之後被告又就打電話給陳國元的女婿，跟他解釋剛才的情形，
    對方就說你被錄音了等語（見本院八十九年三月二十四日訊問筆錄），核上開證
    人之證言與被告所辯當時之所以打電話係遭三位自稱廠商之人脅迫所為，事後伊
    並打電話至告訴人任職之公司向告訴人解釋一節相符，佐以告訴人於本院審理時
    對有無接到被告之電話，回答避重就輕，惟於本院質以被告是否事後曾打電話與
    告訴人解釋早上是被廠商逼被告打的？告訴人答稱：不記得，事後被告本人在我
    家解釋早上打的電話是被脅迫，當天我沒有接到被告打電話來解釋等語（見本院
    八十八年十月二十一日訊問筆錄），是以依告訴人之陳述及上開證人之證詞觀之
    ，已足認被告確曾於打完上開恐嚇電話後，向告訴人解釋係遭人脅迫一節為真正
    。綜上所述，被告時任華煜公司之採購，負責公司對外之採購，於公司之財務狀
    況欠佳、積欠廠商貨款下，八十七年十二月八日上午三位自稱廠商之人至公司找
    被告，並要被告打電話恫嚇告訴人還錢，而被告在該三人之脅迫下，始依其等之
    指示打電話至告訴人家中，並事後於三人離去後，向告訴人解釋上情，參以被告
    與華煜公司之董事長陳國元、告訴人間並無任何債務糾紛，而上揭恫嚇要告訴人
    拿錢出來解決者又係華煜公司在外所積欠廠商之債務，於被告無任何之利益，因
    此被告倘非確係受該三名不詳姓名男子之施壓下，實無出言恫嚇告訴人之理，被
    告上開辯解應堪採信，自難認被告主觀上有何恐嚇之犯意。從而，被告甲○○主
    觀上既無恐嚇之犯意，縱有前揭客觀上之恐嚇言詞，亦難以恐嚇罪相繩。此外，
    復查無其他積極證據足認被告有恐嚇之犯行，揆諸前揭說明，尚不能證明被告犯
    罪，自應為被告無罪之諭知。
據上論斷，應依刑事訴訟法第四百五十二條、第三百零一條第一項，判決如主文。
本案經檢察官黃仁宏到庭執行職務。
中      華      民      國     八十九     年     五    月    二十三    日
                                       臺灣新竹地方法院刑事第二庭
                                           法  官   謝  永  昌
右正本證明與原本無異。
如不服本判決，應於判決送達後十日內向本院提出上訴狀( 應附繕本 )，上訴於
臺灣高等法院。
                                           書記官   陳  凰  榆
中      華      民      國     八十九     年     五    月    二十三    日
如不服本判決，應於判決送達後十日內向本院提出上訴狀( 應附繕本 )，上訴於
臺灣高等法院。


司法院資訊處製作；財團法人民間司法改革基金會備份。
